臺灣臺中地方法院民事判決　93年度建字第68號
原　　　告　派格營造工程有限公司
法定代理人　丙○○
被　　　告　乙○○
訴訟代理人　方文獻　　律師
複代理人　　己○○
訴訟代理人　甲○○
複　代理人　曾信嘉　　律師
上列當事人間請求給付工程款事件，經本院於民國96年3月23日
言詞辯論終結，判決如下：
    主    文
被告應給付原告新台幣柒拾陸萬柒仟陸佰陸拾元及自民國九十三
年八月二十日起至清償日止，按年利率百分之五計算之利息。
原告其餘之訴駁回。
訴訟費用由被告負擔五分之三，餘由原告負擔。
本判決原告勝訴部分，於原告以新台幣貳拾伍萬伍仟玖佰元供擔
保後，得假執行，甲○○但被告以新台幣柒拾陸萬柒仟陸佰陸拾
元為原告預供擔保，得免為假執行。
原告其餘假執行之聲請駁回。
    事實及理由
壹、原告訴之聲明：被告應給付原告新台幣（下同）0000000元
    ，及自起訴狀繕本送達被告翌日起至清償日止，按年利率5%
    計算之利息。
貳、本件兩造不爭執，本院據以為本件判決之基礎事實：
一、被告就系爭工程已支付工程款0000000元。
二、本件原告請求之金額：0000000元，起訴狀繕本送達被告之
    日期為民國93年8月19日。
參、兩造協議簡化爭點如下：
一、系爭工程款項之約定金額究為若干？
二、關於第1次鑑定報告是否可採？
三、關於第2次鑑定報告是否可採？
四、其他爭議（不在上開鑑定報告範圍內）：
(一)、原告有無逾期，而依約應予罰款？
(二)、廢棄物清理部分，原告有無提出足夠證據證明係額外之開銷
    （不在原工程款範圍內）？
肆、本院得心證之理由：
一、關於上述爭點一：
(一)、原告主張系爭工程分為本工程及追加工程，本工程之金額為
    00000000元，追加工程部分金額222700元。被告則主張：本
    工程金額00000000元，追加工程700000元。
(二)、查依原告提出之工程契約書二件（一件金額0000000元；另
    一件則為0000000元），總金額僅00000000元，被告另自承
    同意原告追加700000元之工程，是以本件工程總金額應僅
    00000000元；原告之主張，與所提出之上開證據不符，其餘
    證據，均屬其片面製作之文書，既為被告否認，自難憑採。
(三)、小結：本件工程總金額應以被告主張之00000000元為可採。
二、關於上開爭點二：
(一)、本院經兩造同意，委由臺灣省建築師公會派員就系爭工程有
    無瑕疵？修補瑕疵之費用若干加以鑑定。鑑定結果為：鑑定
    標的物未完成工程項目及瑕疵修補之費用計200340元（詳見
    94年6月1日鑑定報告書）。
(二)、原告主張鑑定內容其中部分係被告自行發包，與原告無涉等
    語〔詳見原告94年7月26日準備書狀(二)〕，惟查，本件兩造
    於94年7月8日庭期協議以本次鑑定報告為本件辯論及判決之
    基礎，並記明筆錄可稽，且兩造於鑑定前，慎重其事，均派
    員會同勘驗現場，是以如有原告所謂非由其施作，而係由被
    告自行發包之工程項目，自應於勘驗現場表明，預予排除，
    豈能事後再為翻異之詞，是以原告主張尚足取。
(三)、小結：上開瑕疵修補費用200340元部分應予扣除。
三、關於上開爭點三：
(一)、原告主張，補充鑑定部分，原告並未派員會勘，此觀95年6
    月8日台灣省建築師公會鑑定報告第4頁第六項會勘人員中並
    無原告方面之人參與即知。
(二)、經查，本次鑑定確有上開瑕疵而未足遽予採用。雖證人即鑑
    定人戊○○○○○嗣於95年8月30日到庭，對於其鑑定之過
    程詳細說明，惟查本件兩造訂有契約（及施工圖）各兩件（
    一件作為向公務機關聲請之依據，俗稱公契；另一件則為申
    請通過後改作之依據，俗稱私契），究竟原告施工及請款之
    依據為何？被告辯稱之瑕疵及漏未施作部分何在？兩造爭執
    甚烈，本院為確定被告聲請補充鑑定有無必要，亦曾於94年
    11 月8日至現場履勘（過程詳見勘驗筆錄），始能確定被告
    所欲補充鑑定之部分是否屬於原告施作之範圍，故本次鑑定
    ，鑑定人未能會同原告，即按被告方面片面指示為鑑定，難
    謂無瑕疵。
(三)、小結：第2次鑑定，尚非足採。
四、其他爭點：
(一)、關於廢棄物清理費用部分：
１、原告主張應列計35000元；被告主張僅能列計3000元。
２、經查，所謂廢棄物清理，係指承攬人於施作承攬工程完畢後
    ，將現場因施作工程所生之廢棄物、殘餘物料予以清理，是
    以本應列入工程範圍，而不應另事計價，然查，本件原告不
    但另行計價，而且請款所憑，僅訴外人總茂環保工程股份有
    限公司函一件，是否清理本件系爭工程？尚未可知。況依第
    1次鑑定報告第5頁編號Ｈ，亦認為廢棄物清理係屬本件工程
    之未完成部分，且依鑑定報告之估計，僅需1000元即足以完
    成清運工程。被告方面則同意列計3000元。
３、小結：原告請求35000元尚屬過高，應予扣減至3000元。
(二)、關於原告是否遲延：
１、原告主張：並未有可歸責於原告之遲延；被告則主張原告遲
    延完工301日，依約應罰款00000000元。
２、經查，本件工程所以發生爭執，除了上開公契、私契不符合
    一節外；另一問題即原告施工過程中，被告之訴訟代理人甲
    ○○經常隨興修改或指示原告變更施作內容，是以系爭工程
    並未能按照工程契約所定，自開工日起6個月內申請使用執
    照交屋，此觀原告93年9月24日答辯狀附證五第4頁，兩造於
    92年4月26、27日之會議紀錄及補充記載（已逾訂約日6個月
    ）及被告於93年1月29日製作之交屋前應完成及注意事項（
    原告起訴狀附證四）即明。
３、次查，證人丁○○於本院證稱上開會議紀錄，在開會前即已
    簽名，開會時兩造並未考慮到何時起算逾期（詳見本院95年
    9月27日言詞辯論筆錄），由此足證上開會議紀錄中記載之
    「如果逾期92年9月31日之前完成第一期與第二期總工程。
    願罰總工程費100（分）之1罰款。」之92年9月31日之記載
    ，並非在兩造會議中協調達成之完工期限。
４、小結：被告主張原告逾期完工301日，尚非足採。
五、綜上所述，原告之請求在767660元〔計算式：（00000000
    元-0000000元〕-200340元-（35000元-3000元）＝767660元
    〕及自93年8月20日（起訴狀繕本送達翌日）起至清償日止
    ，按法定年息，即按年利率5%計算之利息，為有理由，應予
    准許，逾此部分之請求，則屬無據，應予駁回。
六、兩造均陳明，願供擔保，請准宣告假執行及免為假執行，就
    原告勝訴部分，經核均無不合，爰分別酌定相當擔保金額予
    以准許之。至於原告敗訴部分，其假執行之聲請，亦失依附
    ，爰併予駁回之。
伍、結論：本件原告之訴為一部分有理由，一部分無理由，依民
    事訴訟法第79條、第390條第2項、第392條第2項，判決如主
    文。
中　　華　　民　　國　　96　　年　　4　　月　　20　　日
                  民事第四庭    法  官　  曹宗鼎
正本係照原本作成
如對本判決上訴，須於判決送達後20日內向本院提出上訴狀。
中　　華　　民　　國　　96　　年　　4　　月　　20　　日
                                書記官
